台灣高等法院台中分院刑事判決　　　　　　　　　九十年度上更(一)字第三八號
　　上　訴　人
　　即　被　告　甲○○
　　選任辯護人　李慶松
右上訴人等因竊盜等案件，不服臺灣臺中地方法院八十六年度易字第五一三二號中華
民國八十六年十一月廿八日第一審判決（起訴案號：臺灣臺中地方法院檢察署民國八
十六年度偵字第九二八○號），提起上訴，經最高法院第一次發回更審，本院判決如
左：
    主  文
原判決關於甲○○部分撤銷。
甲○○共同違反主管機關為保護水道禁止在行水區內擅採砂石，致生公共危險，處有
期徒刑玖月。緩刑肆年。
    事  實
一、甲○○係榮孟企業有限公司（以下簡稱榮孟公司，負責人為阮松壽）之砂石採集
    外包商，其自八十六年四月二十日起以每月新臺幣（下同）二萬元雇用游明思（
    業經原審法院判處有期徒刑七月，緩刑三年確定）擔任挖土機之司機，另於八十
    六年四月二十二日以每月四萬二千元雇用不知情之張嘉（原名張春田，業據本
    院前審判處無罪確定）擔任砂石車司機，甲○○、游明思均明知大甲溪河川行水
    區○○○縣○里鄉○○段豐洲堤防尾下游二百公尺處（即豐洲堤防五公里又五百
    公尺處之外方約二百公尺處），並非榮孟公司或與榮孟公司交換採區之松佑砂石
    行經合法申請及獲得准許開採砂石之區域，竟基於共同意圖為自己不法所有之概
    括犯意聯絡，先自八十六年四月二十日十三時許起，未經主管機關台中縣政府之
    許可，由游明思以挖土機擅採砂石，另由甲○○於八十六年四月廿、廿一日駕駛
    ＵＶ－四二八號砂石車，並於八十六年四月二十二日由不知情之張嘉駕駛ＵＶ
    －四二八號砂石車，甲○○則在場監工，先後三日在該處擅自盜採河川行水區之
    屬國有之砂石，再將所盜採之砂石載至榮孟公司位於臺中縣神岡鄉○○路一之三
    號之堆置場放置，每一立方米可得二十五元酬勞，使該處之堤防，遇大雨來臨時
    ，堤防基會被沖刷，影響到上方橋樑結構之安全，致生公共危險，嗣於八十六
    年四月二十二日十七時許，為警在上址當場查獲。
二、案經臺中縣警察局豐原分局報請臺灣臺中地方法院檢察署檢察官偵查起訴。
    理  由
一、訊據上訴人即被告（下稱被告）甲○○坦承有於八十六年四月廿二日在非經主管
    機關許可之採區採取砂石被查獲之行為，雖辯稱：伊於八十六年四月廿二日當日
    所以會於松佑砂石行合法採區之鄰側採挖砂石，係因原通往合法採區○○道因石
    岡水壩洩洪，遭河水沖毀流失，而為於河中再行填土、敷築通路，以供挖土機與
    砂石車通行，遂不得不於採區旁之行水區內就近採挖；而所採得之砂石計有六車
    次之量，即用其填築、整理該通道，並未載運回榮孟公司之堆置場，即該六車輛
    之砂石仍傾填於原行水區河道中，完全無礙於水道之防衛、保護，無致生公共危
    險及損害主管機關權益之虞，且乏將該批砂石移置於自己實力支配下之不法所有
    意圖云云。
二、本院查：
  (一)被告甲○○於八十六年四月廿二日警訊時供稱：「（問：警方於八十六年四月廿
    二日十七時許至台中縣后里鄉○○段豐洲堤防尾下游約二百公尺處取締盜採砂石
    ，當時你是否在場？做何事？）有。我正在監工」「（問：你所載運砂石的現場
    有否申請合法開採區？）沒有」等語，再於八十六年四月廿三日檢察官偵查訊問
    時供稱：「我受雇榮孟砂石場外包工作，不是砂石場之負責人，在四月廿日起到
    昨天下午五時，我們在豐洲堤防尾二百公尺處採取砂石，『榮孟』告訴我們，他
    們有合法申請開採，還帶我們看過開採證，又到過現場」「（問：今日被查獲之
    採區與之前他們帶你去看之採區相同否？）就在旁邊而已，因橋樑被沖毀為了到
    達我們之開採區，必須挖出一條通路」「（問：為何挖出之砂石載往榮孟共計八
    台？）是有八台之多」等語，是被告於警訊及偵查時就其於前揭時、地在非經主
    管機關核准之採區採取砂石運往榮孟公司為自白甚明。
  (二)證人即榮孟公司實際負責人阮邱玉昭於八十六年七月三日檢察官偵查訊問時證稱
    ：「（榮孟公司）負責人是我先生阮松壽，他最近生病記憶退化，所以從八十五
    年九月間起就由我實際負責公司業務」「（問：你們公司有無與甲○○訂採砂石
    契約？）有的，在四月廿日訂立。合約方式是由他開採及運送，而砂石仍歸我們
    。是一立方米廿五元」「（問：有無對被告說採區範圍？）有的。我有親自帶他
    去看採區，因之前採區已過期，當時重新申請仍未核准，所以才與松佑公司交換
    採區。而我向甲○○指的採區是松佑的採區」等語，再於八十六年十一月廿一日
    原審審理時證稱：「（問：你與甲○○訂約時有無帶他去看？）有，我有帶他去
    看合法採區」「（問：合法採區有無界址？）有」等語，被告於當日原審審理時
    亦自承「（問：當時訂約時榮孟有無告訴你採集區何在？）他有告訴我是松佑採
    區」「（問：他有無拿松佑採區的證明？）有採取許可證」等語，並有甲○○與
    榮孟企業有限公司法定代理人阮邱玉昭於八十六年四月廿日簽訂之「承攬工程契
    約書」、盜採現場照片二十九張及上開河川圖籍等附卷可考。
  (三)證人即查獲之警員丁國評於八十七年十二月卅一日本院前審訊問時證稱：「（問
    ：你參與破案查獲被告等犯行當日當場之情形？）當時現場共有三人，為甲○○
    、張春田（即張嘉）、游明思。除甲○○外，均為挖土機司機，均在車上。甲
    ○○則站立在旁處。採取方式是直接挖倒於車上」「（問：當時你有無看到有人
    在修補便道？）無。鐵橋算不算我則不清楚」「（問：當時被告等共挖了幾車次
    ？）八車次。當時亦未提到填補便道之事」等語，另證人即該區之河川巡防員鄭
    榮泉於本院八十七年十二月卅一日前審訊問時證稱：「（問：本件案發地在行水
    區內？）是」「（問：盜採處若遇有大雨，會有何影響？）堤防基再會被沖刷。
    影響到上方之橋樑結構之安全」「（問：盜採區距松佑區距離？）約一百至二百
    公尺，看不到松佑之界樁」等語。
  (四)被告嗣雖辯稱：八十六年四月二十日訂約後即進入松佑公司申請之採區開採，因
    四月二十一日便道因洩洪被沖毀，四月廿二日去挖土石填便道，共採八車砂石，
    除六車填便道外，其餘二車砂石運回榮孟公司云云。然查，被告於警訊及偵查中
    自白將非於合法採區內開採之八車砂石運往榮孟公司之事實已見前述，參酌：I
    被告所僱用之卡車司機張嘉於八十七年十一月廿三日本院前審調查訊問時供稱
    ：「（問：八十六年四月廿二日那日你到現場時有無到禁採之界標？）無。該日
    所載砂石共八車均運回榮孟公司。該日我到現場時即已有怪手在該處（由游明思
    操作之）」「（問：你所挖砂石時或之後，甲○○有無向你提即要用以修便道之
    事？）無，就直接運回榮孟公司了。每車運量約十五至十六立方米」等語。II就
    經濟部水利處中區水資源局石岡壩水庫於八十六年四月二十一、二十二日是否有
    調節性洩洪一節，依本院卷附中區水資源局九十年十一月二十九日水利中石第九
    ０六０００二七五號函稱，石岡壩屬攔河堰性質非一般水庫，其功能為調節上游
    尖峰發電尾水並視上游溪水入流量隨時調節供應大台中地區農業灌溉、民生、工
    業用水。石岡灞管理中心於八十六年四月二十日至同年四月二十三日之運用報表
    顯示，溢洪道僅調節上游台電經常性發電尾水等語，並有進出水量紀錄資料附卷
    可查，是有關洩洪沖毀便道之事即無證據足以證明，即令有此事實，亦無解於被
    告將於非合法採區採取之砂石運往榮孟公司之認定。
  (五)共犯游明思於八十六年四月廿二日警訊及同年月二十三日檢察官偵查訊問時雖分
    別供稱：「只有今日一天在豐洲堤防下游二百公尺處盜採砂石」「（問：你何時
    到此開採？）四月廿日，我就和老闆甲○○一起到案發地點旁合法開採之地點開
    採了，三天來都在此為了挖路而開採，昨天開採的地點都相鄰」等語，依其供述
    內容似認自八十六年四月二十日至同年月二十二日被查獲止，為修理便道而從合
    法區開始開採迄四月廿二日當日彼等於非合法採區被查獲，然被告甲○○於前開
    警訊及偵查中就本件盜採砂石犯行已自白在卷，游思明所供與被告所陳同年月二
    十一日因水壩洩洪致沖毀便道亦有不符且依偵查卷四五到四九頁附被查獲當日照
    片亦無法看出係在挖土石填便道、做便橋，是此部分之供詞為本院所不採，併此
    敘明。
  　本件事證明確，被告犯行堪以認定。
三、核被告所為係犯刑法第三百二十條第一項、水利法第九十二條之一第一項後段之
    罪。被告甲○○與游明思間有犯意聯絡及行為分擔，為共同正犯，其以一行為而
    觸犯上開二罪名，屬想像競合犯，應從一重之水利法第九十二條之一第一項後段
    之罪處斷。被告先後三日盜採砂石之犯行，時間緊接，所犯竊盜罪基本構成要件
    相同，顯係基於概括之犯意反覆為之，為連續犯，應依刑法第五十六條之規定論
    以一罪。原審予被告甲○○論罪科刑固非無見，惟查張嘉對本件犯行尚乏證據
    明其明知所載運之砂石係屬非法採區所盜採，業據本院前審判處無罪確定。原判
    決認定被告甲○○與被告張嘉係屬共犯尚有未洽，被告甲○○上訴意旨固無足
    採，惟原判決既有可議，自應由本院將原判決撤銷改判。爰審酌被告明知非合法
    採區竟為圖私利而盜採砂石且就本案言居於主導地位、犯罪手段、所生危害、犯
    罪後態度等一切情狀，量處如主文所示之刑以示懲儆。復查被告前未曾受有期徒
    刑以上刑之宣告，有台灣台中地方法院檢察署刑案資料查註紀錄表附於偵查卷可
    稽，被告無不良素行，且有正當工作（卷附在職證明書參照）因一時貪念，致罹
    刑章，犯後大致能坦承犯行，態度尚稱良好，本院審酌上情、被告母親田黃玉枝
    、女兒田如君均因重大疾病需被告經濟及精神上支持（卷附中華民國身心障礙手
    冊影本、診斷証明書參照）且本件案發迄今四年餘，經此冗長之偵查、審理司法
    程序，被告當知所警惕，應無再犯之虞，認對被告所宣告之刑，以暫不執行為適
    當，爰併宣告緩刑四年，以啟自新。
四、據上論斷，應依刑事訴訟法第三百六十九條第一項前段、第三百六十四條、第二
    百九十九條第一項前段，水利法第九十二條之一第一項後段，刑法第十一條前段
    、第廿八條、第三百廿條第一項、第五十五條前段、第七十四條第一款，罰金罰
    鍰提高標準條例第一條前段，判決如主文。
本案經檢察官乙○○到庭執行職務。
中      華      民      國　    九十一     年     一      月     九 　　日
                                臺灣高等法院臺中分院刑事第四庭
                                      審判長法  官　洪　耀　宗
                                            法　官  江　德　千
                                            法　官　劉　登　俊
右正本證明與原本無異。
如不服本判決應於收受送達後十日內向本院提出上訴書狀，其未敘述上訴之理由者並
得於提起上訴後十日內向本院補提理由書（均須按他造當事人之人數附繕本）。
                                            書記官  鄧  智  惠
中      華      民      國　    九十一     年     一      月     十 　　日
                                                                        Ｉ
